臺灣高雄地方法院民事判決　　　　　　　　　　　　九十三年度訴字第二三七七號
　　原　　　告　中央產物保險股份有限公司
　　法定代理人　宋道平
　　訴訟代理人　黃勝發
　　被　　　告　甲○○
當事人間請求損害賠償事件，本院於民國九十三年十一月十六日言詞辯論終結，判決
如下：
    主      文
被告應給付原告新臺幣柒拾捌萬元，及自民國九十三年九月二十五日起至清償日止，
按年息百分之五計算之利息。
訴訟費用由被告負擔。
    事實及理由
一、原告主張：原告於民國九十三年一月間承保訴外人林錦英所有牌照號碼Ｓ８─１
    ５６６號自小客車（下稱承保車輛）之強制汽車責任保險，嗣林錦英聲稱於九十
    三年二月十八日十七時許，訴外人即其弟弟林明全駕駛承保車輛行經高雄縣橋頭
    鄉○○○路與中山路口，與被告所騎乘牌照號碼ＩＣＰ─７１０號機車發生交通
    事故，致被告身體受傷，被告遂向原告提出理賠申請，原告乃依強制汽車責任保
    險給付標準，核予理賠保險金新臺幣（下同）七十八萬元，並交付被告全數受領
    。嗣經原告查證結果，上開交通事故未曾發生，純屬虛構，故被告顯然欠缺法律
    上原因而受有利益，原告則因此受有前揭理賠金之損害，為此依民法第一百七十
    九條前段不當得利之法律關係，提起本訴等情。爰聲明求為判決：被告應給付原
    告七十八萬元，及自支付命令送達之翌日起至清償日止，按年息百分之五計算之
    利息。
二、被告則以：伊在九十三年二月二十日確實受傷住院，當時家中生活陷入困境，恰
    逢訴外人楊進安向伊遊說有一般人無法申請之特殊管道可代為申請保險理賠，但
    要求取得理賠金之七成做為佣金，並有簽署合約。嗣因楊進安取走伊證件以申請
    保險理賠後，確實取得理賠金之七成即五十四萬六千元，伊祇受領賸餘之三成即
    二十三萬四千元。後來伊才知道楊進安是辦理假車禍詐領強制汽車責任保險金，
    伊願意歸還實際受領之二十三萬四千元等語置辯，爰聲明：駁回原告之訴。
三、查原告主張受理林錦英申請車禍保險理賠，經審核通過後，核予理賠保險金七十
    八萬元一節，業經原告提出強制汽車第三人責任保險理賠申請書（賠案受理初步
    紀錄）、汽車險出險理賠申請書、以林錦英與被告為名義人所書立之和解書、強
    制汽車責任保險給付理算明細表、強制汽車責任保險理賠金額確認書、賠款審核
    單等各乙件為證，並為被告所不爭執，堪認為真。嗣因本件保險事故理賠涉及詐
    欺罪嫌，業由臺灣高雄地方法院檢察署檢察官指揮高雄市調查處調查中等情，亦
    有卷附臺灣高雄地方法院檢察署函文乙紙可按，並為被告自認在卷，自堪認原告
    之右揭主張為真正。
四、按無法律上之原因而受利益，致他人受損害者，應返還其利益，民法第一百七十
    九條前段定有明文。又不當得利之受領人應返還其所受之利益，並不以明知其所
    受之利益為無法律上原因為要件，僅於受領人為善意時，以現時利益為限負返還
    義務，若受領人於受領時為惡意者，不問所受利益是否存在，均須返還，最高法
    院八十五年度臺上字第四五號民事判決要旨可資參照。查本件被告既未於上開時
    地發生交通事故，已如前述，則其受領理賠保險金七十八萬元之利益，並無法律
    上之原因致原告受有前揭理賠保險金之損害等情甚明。雖被告辯稱︰伊因開刀住
    院，家中陷入困境，遂受楊進安所慫恿而交付相關證件辦理保險理賠，且實際上
    楊進安於理賠後亦拿走七成佣金，伊僅受領其餘三成理賠金，願返還二十三萬四
    千元，非原告請求之全額理賠金等語，惟本件交通事故既未發生，被告亦自承楊
    進安係以「一般人無法申請之管道」申請，則被告受領系爭保險理賠金非出於善
    意至明，是依前開法律規定及最高法院民事判決要旨，縱被告確實於事後僅取得
    系爭理賠金之三成，仍應將其原始所受領之利益全數返還，被告所辯，自無足取
    。
五、從而，原告依民法第一百七十九條前段規定不當得利法律關係，訴請被告給付七
    十八萬元，及自支付命令送達之翌日即九十三年九月二十五日起至清償日止，按
    年息百分之五計算之利息，洵屬正當，應予准許。
六、據上論結，本件原告之訴為有理由，應依民事訴訟法第七十八條，判決如主文。
中      華      民      國     九十三     年    十一     月     三十    日
                             臺灣高雄地方法院民事第二庭
                                     法      官 劉定安
正本係照原本作成。
如不服本判決，應於送達後二十日內，向本院提出上訴狀並表明上訴理由，如於本判
決宣示後送達前提起上訴者，應於判決送達後十日內補提上訴理由書（須附繕本）。
中　　　華　　　民　　　國　　九十三　　年　　 十一 　　月　　二十八　　日
                                     法院書記官 王壹理
